【裁判字號】    89,交訴,33
【裁判日期】    890628
【裁判案由】    過失致死
【裁判全文】
臺灣基隆地方法院刑事判決                          八十九年度交訴字第三三號
    公  訴  人  台灣基隆地方法院檢察署檢察官
    被      告  甲○○
                丁○○
    選任辯護人  文鍾奇律師
右列被告因過失致死案件，經檢察官提起公訴（八十八年度偵字第四五七六號），本
院判決如左：
    主      文
甲○○因過失致人於死，處有期徒刑陸月，如易科罰金，以參佰元折算壹日。
丁○○從事業務之人，因業務上之過失致人於死，處有期徒刑拾月，緩刑肆年。
    事      實
一、丁○○以駕駛聯結車為他人運送貨物為業，受雇於輝勇交通有限公司，為從事駕
    駛業務之人。甲○○於民國（下同）八十八年五月六日七時四十分許，駕駛車牌
    號碼Ｋ八—九０一八號自用小客車，沿基隆市○○○路往基隆市區方向行駛，行
    經該路段一三一之二十四號前，本應注意汽車停車時應依車輛順行方向緊靠道路
    右側及停車向外開啟車門時，應注意行人、車輛，並讓其先行，依當時晴天、日
    間光線充足、路況良好，並無不能注意之情事，竟疏於注意，不僅未依規定緊靠
    上開路段之路邊停放，且將左前車門開啟，而占用機車專用道。適張碩儒騎乘車
    牌號碼ＧＯＳ—八二一號重型機車亦沿基金一路往基隆市區方向行駛，駛至甲○
    ○所駕駛之自用小客車後方時，因機車專用道為該自用小客車所阻，於繞越時，
    恰丁○○駕駛聯結車亦行經該處，本應注意汽車駕駛人應注意車前狀況及兩車併
    行之間隔，並隨時採取必要之安全措施，依當時晴天日間光線充足、視距良好，
    並無不能注意之情事，竟疏未注意，擦撞張碩儒所騎乘機車之左邊後照鏡，致張
    碩儒人車倒地，向前滑行撞及甲○○開啟之車門，並卡於車門下，受有骨盆骨折
    、右髖臼骨折、膀胱破裂、乙狀結腸破裂、左內腸動脈破裂等傷害，經送醫急救
    後，延至同年月二十七日，因敗血症引發腹腔內大量出血合併肝腎衰竭不治死亡
    。
二、案經被害人張碩儒之父母乙○○、丙○○訴請台灣基隆地方法院檢察署檢察官偵
    查起訴。
  理      由
一、訊據被告甲○○固坦承於右揭時地未依規定將車輛緊靠路邊停放，且將左前車門
    開啟占用機車專用道，致被害人遭被告丁○○所駕駛之聯結車撞擊後，連人帶車
    撞及車門而肇事等情不諱；被告丁○○亦坦認於上開時地擦撞被害人所騎乘之機
    車，致被害人人車倒地滑行撞及甲○○所停放之自用小客車車門因而肇事等事實
    ，惟均矢口否認有何過失，被告甲○○辯稱：「不是撞到我車門，他是被顏（指
    被告丁○○）撞到才跑到我車門下。」云云；被告丁○○則辯以：「他（指被害
    人）是被子車鉤到。」、「我不是車頭撞他。」、「我是正常行駛。」云云。然
    查，右揭犯罪事實，業據告訴人指訴綦詳，並經證人即案發當時於現場處理事故
    之警員楊坤華於偵查中結證在卷，復有道路交通事故調查表乙紙及現場照片十六
    張附卷可考，而被害人張碩儒因本件車禍受有骨盆骨折、右髖臼骨折、膀胱破裂
    、乙狀結腸破裂、左內腸動脈破裂等傷害，導致敗血症引發腹腔大量出血合併肝
    腎衰竭不治死亡，業經臺灣基隆地方法院檢察署檢察官督同法醫師相驗明確，有
    相驗屍體證明書、驗斷書、及勘驗筆錄等在卷可憑。
二、按汽車停車時，應依車輛順行方向緊靠道路右側；停車向外開啟車門時，應注意
    行人、車輛，並讓其先行；汽車行駛時，駕駛人應注意車前狀況及兩車併行之間
    隔，並隨時採取必要之安全措施，道路交通安全規則第一百十二條第一項第十款
    、第十五款；第九十四條第三項分別定有明文。次按鑑定人之鑑定，雖足為證據
    資料之一種，但鑑定報告顯有疑義時，審理事實之法院，仍應調查其他必要之證
    據，以資認定，不得專憑不實不盡之鑑定報告，作為判決之唯一證據，最高法院
    四十年台上字第七一號判例著有明文。經查，本件事故經送台灣省車輛行車事故
    覆議鑑定委員會覆議結果為「（四）吳君駕駛自小客車停車於肇事時地無肇事因
    素，惟停車未緊靠右並打開左前車門，占用機車道，有違道安規則及道路交通管
    理處罰條例之規定。」云云，然由現場照片觀之，被害人之機車係倒於被告甲○
    ○所駕之自小客車已開啟之左前車門下方，撞擊痕跡明顯，而被害人未遭被告丁
    ○○所駕駛之聯結車輾過，有證人楊坤華警員於偵查中結證屬實，衡諸常情與經
    驗法則，如非因被告甲○○於上開路段未緊靠道路右側停車並開啟左前車門占用
    機車專用道，致被害人遭擦撞倒地後滑行撞及該車門，則被害人當不至於受有如
    此嚴重之傷勢而不治死亡，是上開鑑定意見認為被告甲○○對於本件事故無肇事
    因素，容有誤會，應認為該覆議意見不可採信，參諸首揭判例，則本院自不得採
    為判決之依據。被告二人於前揭時地駕駛車輛應注意並能注意而不注意上開規定
    ，以致肇事，被告二人之行為自有過失，而本件事故前送台灣省基宜區車輛行車
    事故鑑定委員會鑑定結果為：「１‧吳車部分：茲未緊靠路右停車且車身占及機
    車道復開啟車門形成路障，勢必影響機車道行駛路權，導致張車必須由機車道變
    換至快車道繞越而肇事。３‧顏車部分：茲因張車刮地痕起點係位於汽機車分道
    線上，故研判顏車應係行駛於快車道內；另據卷附資料呈現顏車之車痕位於後拖
    車部分，即設若顏車曳引車車頭無擦撞痕跡，則顯示該車較無預見空間存在。」
    等語，亦同認被告二人就本件事故之發生顯有過失，有該委員會八十八年七月三
    十一日基宜鑑字第八八三二三號鑑定意見書附卷可稽。而被害人之死亡，係由被
    告二人之行為所致，其間有相當因果關係甚明。是本件之事證明確，被告二人之
    犯行洵堪認定。
三、被告丁○○係聯結車司機，受雇於輝勇交通有限公司，為從事駕駛業務之人，於
    執行業務中開車肇事，致人於死，核其所為，應成立刑法第二百七十六條第二項
    之業務上過失致人於死罪；被告甲○○所為，係犯刑法第二百七十六條第一項之
    過失致人於死罪。爰審酌被告二人過失程度非輕、致被害人死亡，所生之危害嚴
    重、肇事後被告二人猶飾詞卸責，犯罪後之態度不佳及被告甲○○事後迄今尚未
    與被害人家屬達成民事和解等一切情狀，分別量處如主文所示之刑，並對被告甲
    ○○諭知易科罰金折算之標準。末查被告丁○○前未曾受有期徒刑以上刑之宣告
    ，有台灣基隆地方法院檢察署前科資料個案查詢表一紙附卷可稽，其犯罪後已深
    知悔悟，本院認其經此教訓後，當知警惕，應無再犯之虞，因認其所宣告之刑，
    以暫不執行為適當，併予宣告緩刑四年，以勵來茲而啟自新。
據上論斷，應依刑事訴訟法第二百九十九條第一項前段，刑法第二百七十六條第一項
、第二項、第四十一條、第七十四條第一款、罰金罰鍰提高標準條例第一條前段、第
二條，判決如主文。
本案經檢察官林楨森到庭執行職務。
中      華      民      國      八十九      年    六    月    二十八    日
                                    臺灣基隆地方法院交通法庭
        法      官  林火炎
右正本證明與原本無異。
對於本件判決如有不服，應於收受送達後十日內，向本院提出上訴書狀，上訴於臺灣
高等法院，並按他造當事人之人數附具繕本。
                                          書  記  官  黃致祥
中      華      民      國      八十九      年    七    月      三      日
附錄論罪法條
刑法第二百七十六條：
因過失致人於死者，處二年以下有期徒刑、拘役或二千元下以罰金。
從事業務之人，因業務上之過失犯前項之罪者，處五年以下有期徒刑或拘役，得併科
三千元以下罰金。


司法院資訊處製作；財團法人民間司法改革基金會備份。
